臺灣士林地方法院刑事判決　　　　　　　 94年度訴字第165號
公　訴　人　臺灣士林地方法院檢察署檢察官
被　　　告　丁○○
指定辯護人　本院公設辯護人甲○○
上列被告因毒品危害防制條例案件，經檢察官提起公訴（92年度
偵字第11463號、94 年度偵字第1279號），本院判決如下：
    主  文
丁○○連續販賣第二級毒品，處有期徒刑柒年貳月。
犯罪所得新台幣壹萬柒仟元沒收之，如全部或一部不能沒收時，
以其財產抵償之。
    事  實
一、丁○○明知安非他命係毒品危害防制條例第2 條第2 項第2
 　 款所規定之第2 級毒品，不得販賣，竟基於意圖營利販賣第
    2 級毒品安非他命之概括犯意，連續販賣安非他命如下：
（一）自民國92年4 月間某日起至93年3 月間某日止，連續以每
      包新台幣（下同）500 元至1000元之代價販賣毒品安非他
      命予乙○○，次數約為7 次，差價則係每500 元賺取100
      元、每1000元賺取200 元之利潤，販賣之方式或由丁○○
      前往臺北市南港區○○○路○ 段188 巷10號2 樓黃柏仁（
      因販賣毒品罪另案審理中）住處，向黃柏仁販入第2 級毒
      品安非他命後，再至台北市○○區○○街54號2 樓乙○○
      住處、臺北市○○區○○路166 巷16弄15號4 樓丁○○住
      處以高價販賣予乙○○；或由二人合意購買安非他命之價
      格及數量後，再一起至台北市南港區○○○路○ 段黃柏仁
      住處附近，乙○○或在附近之聯成加油站或在黃柏仁住家
      樓下等侯，待丁○○至黃柏仁住處販入安非他命後，再交
      付之。其間於92年9 月間因乙○○胞兄檢舉乙○○施用毒
      品，經警於92年9 月9 日晚間9 時32分在乙○○上揭住處
      查獲乙○○上揭犯行，乙○○供出毒品來源而查悉上情。
（二）丁○○復承前概括之犯意，自92年10月間某日起至93年4
      月21日止，連續販賣毒品安非他命予丙○○施用，次數約
      為10次，差價則為每1000元賺取200 元之利潤，販賣方式
      為：二人在台北市南港區一帶相遇，談妥購買毒品安非他
      命之價格及數量後（即以1000元或、2000元或3000元買1
      包），丙○○當場交付價金予丁○○收受，丁○○則指示
      丙○○至上揭聯成加油站等侯，丁○○再至上游黃柏仁住
      處向黃柏仁販入安非他命，再至聯成加油站交給丙○○。
      最後1 次乃於93年4 月21日下午5 時20分許，在台北市○○區○○路2 段之土地公廟，丁○○遇到丙○○後以急需
      要錢為由要求丙○○購買安非他命，丙○○即交付身上所
      有的現金3000元向丁○○購買，並由丁○○以機車搭載前
      往忠孝東6 段等候丁○○向上游取貨，之後果交付安非他
      命予丙○○，嗣於當日下午6 時許，在台北市南港區○○○路○ 段與向陽路口丙○○經警查獲，並扣得上揭毒品安
      非他命1 包（驗後淨重０‧63公克），因供出毒品來源而
      經警循線查獲上情。
二、案經臺北市政府警察局內湖分局及南港分局報請臺灣士林地
    方法院檢察署檢察官偵查起訴。
    理  由
一、被告丁○○於偵查中檢察官訊問時，對於上揭犯罪事實坦承
    不諱（見92年度偵字第11463 號偵查卷，下稱11463 號偵查
    卷，第279 至281 頁），於本院審理中固自承於上揭時、地
    自乙○○、丙○○處收受款項及交付安非他命之事實（惟否
    認93年4 月21日當日交付安非他命予丙○○，後詳論），惟
    矢口否認有何販賣毒品安非他命予乙○○、丙○○之犯行，
    辯稱：因為乙○○、丙○○不認識販賣毒品的黃柏仁，所以
    才由我幫忙他們向黃柏仁拿安非他命，我並沒有從中賺取差
    價，沒有營利的意思，只是幫朋友忙等語。經本院審理結果
    ：
（一）乙○○、丙○○分別於上揭時、地交付被告買受毒品安非
      他命之現金，被告亦於上揭時、地將自上游黃柏仁處取得
      之毒品安非他命交付予乙○○、丙○○之事實，業據證人
      乙○○（見92年度偵字第11463 號偵查卷，下稱11463 號
      偵查卷，第148 至152 頁）、丙○○（見94年度偵字第
      1279 號 偵查卷，下稱1279號偵查卷，第9 至13頁）迭於
      偵訊、本院審理中經詰問證稱明確，被告對此亦不爭執（
      至於交易毒品安非他命之時間、次數之認定，後詳論之）
      ，而丙○○於93年4 月21日經警查獲扣得之晶體1 包，經
      檢驗結果成分確為第2 級毒品安非他命，驗餘淨重０‧63
      公克，亦有台北市政府警察局93年7 月16日北市鑑毒字第
      188 號鑑驗通知書影本1 紙附卷可稽。
（二）按毒品危害防制條例所規定之販賣毒品罪，以被告主觀上
      有營利之目的為犯罪成立要件，倘被告僅係將其個人所購
      得之毒品安非他命等價轉予他人，則其主觀上既欠缺營利
      之目的，自與販賣第二級毒品安非他命罪之構成要件有間
      ，而僅能論以轉讓第二級毒品安非他命罪。是本件應審酌
      者，乃被告「自丙○○、乙○○處取得價款、並交付安非
      他命」所為，究竟是無償讓與，或係基於營利之意圖為賺
      取差價所為。
    (1)關於丙○○與被告之關係，據證人丙○○於本院證稱：「
      二人係小時侯的鄰居，搬家後住附近，偶爾會碰到，但彼
      此不熟識……除了交易安非他命之外，丙○○與被告完全
      沒有其他交情」（見本院卷第34、41頁），顯見二人平日
      根本無甚交情，而證人丙○○甚且證稱：「之前（交易安
      非他命）遭被告誆過……因彼此不熟，對被告信任度不高
      ，所以（我）沒騎車時就與他一起去拿（安非他命）」（
      見本院卷第37、38頁），由此足見2 人交易安非他命時彼
      此的信任程度很低，證人丙○○甚至還因為顧慮被告會侵
      吞買安非他命的款項，因而由被告搭載共騎1 部機車隨被
      告去取安非他命。按毒品安非他命物稀價貴，且為政府懸
      為禁令，嚴加取締之違禁物，販賣毒品刑責嚴峻，此為一
      般國民所知悉，更為施用毒品圈子的人所明知，以被告與
      證人丙○○平日關係淺薄，除了交易毒品根本未有任何交
      往之交情，殊難想像被告何以會甘冒被取締判處重刑之危
      險，而無償為丙○○多次調取安非他命，更何況2 人不僅
      未有交情，購買安非他命的丙○○甚且還不信任被告，如
      此的關係，實難想像被告除了因為賺取差價以營利之意圖
      之外，還有何其他動機為丙○○購買毒品。被告所辯已難
      採信。
    (2)關於丙○○與被告之交易方式，據證人丙○○於本院經詰
      問時證稱：「（如何買賣？）我們彼此都沒有對方手機號
      碼，都是在路上遇到……，大部分的時侯是被告拜託（我
      買）比較多，約7 、8 次，我主動拜託被告買約1 、2 次
      」（見本院卷第36頁），甚且被告詢及丙○○是否需要安
      非他命時還告以「缺錢」，此證人丙○○亦證稱：「被告
      向我講他老婆懷孕要生小孩，急需要錢，所以才要販賣安
      非他命給我」（見本院卷第33、40頁），由上揭證詞可知
      ，丙○○固然不清楚被告向上游買得安非他命之確切價格
      為何，但是，以被告殷殷主動央求丙○○購買安非他命的
      情況來看，若非被告為賺取差價謀利，何需為素無交情之
      丙○○兩肋插刀，況且，被告要求丙○○購買安非他命之
      時，業已明白說明「因為缺錢，急需要錢」，則被告營利
      而販賣毒品之意圖，雖未以言詞以表，亦已昭然若揭。
    (3)再者，關於交易地點乙節，證人丙○○證稱：「多是先拿
      現金給被告，被告叫我5 分或10分鐘後到忠孝東路6 段聯
      成加油站附近等他」（見1279號偵查卷第9 、10、13頁）
      ，按販賣毒品者，為了賺取差價，多會保留告知上游來源
      ，否則，施用毒品者直接向上游購買即可，因此本案果若
      被告僅係單純幫忙丙○○購買，則被告既已多次指示丙○○在上游黃柏仁的住處附近等侯，被告為何不逕告以向黃
      柏仁購買安非他命的聯絡方式，何以還要甘冒高風險大費
      周章地幫忙彼此信任度不高的丙○○購買，就此，證人丙○○其實於偵查中即已明白指出：「（你知道被告向誰拿
      貨？）不知道，他要抽成，他不會讓我知道他跟誰拿」（
      見1279號偵查卷第10頁），證人所言應係合於實情之推論
      。由此益證被告所辯未賺取差價是幫忙拿安非他命云云，
      諉不足採信。
    (4)至於被告與乙○○之間的交易，證人乙○○於本院審理時
      對於交易之法律性質更改用語，證稱：「是我拜託被告去
      拿的，我與被告一起去聯成加油站附近找黃柏仁購買，我
      當時在樓下等……事實上安非他命是黃柏仁賣的，是我拜
      託被告去拿。因我與被告是好朋友，曾經一起施用過安非
      他命，且與他交情較佳。被告沒有賺我的錢。」（見本院
      卷第43、45頁），然查，證人乙○○不惟於警詢時稱：「
      於92年9 月7 日下午3 點被告騎車到我家找我，他在我房
      間內向我兜售安非他命」（見11463 號偵查卷第39頁），
      嗣於93年8 月10日本院93年訴字第228 號被告黃柏仁販賣
      毒品乙案審理時，證人乙○○經檢察官詰問上揭警詢之真
      實性時還證稱：「這是我自己講的，被告到我家兜售毒品
      也是事實」（見本院93年訴字第228 號卷第197 頁），而
      且於該次審理中檢察官詰問時亦證稱：「與被告交情不是
      很好，因之前曾於喝酒時吵架」（見本院93年訴字第228
      號卷第193 、194 頁），被告既會主動兜售安非他命給乙○○，且二人交情亦非至深，被告何以多次甘冒刑責無償
      為乙○○調取安非他命，證人於本院所證「他沒有賺我的
      錢」云云，應係事後迴護被告所為，不足採信。
    (5)被告曾於偵查中自白販賣毒品之犯罪事實，且進而自白其
      從販入者與賣出者之間賺取之價差：「（賣安非他命給丙○○1 次賺多少？）1000元我都抽200 元，3000元就賺
      600 元」、「（賣安非他命給乙○○中間賺多少？）乙○○買500 元時，會另外給我100 元，如果是買1000元，我
      就會主動抽取其中200 元當作利潤」等語（見11463 號偵
      查卷第280 頁），被告於起訴後本院行準備程序時仍然承
      認從中抽取價差之事實，僅就價差之數額辯稱：「是1000
      元扣除100 元」，並辯稱抽款之性質：「1000元抽100 元
      是指車馬費」（見本院卷第13頁），惟查「車馬費」乙節
      不僅業據證人丙○○於本院審理中否認（見本院卷第41頁
      ），亦與被告與證人的交易方式有違，已不足採之。被告
      於本院翻異前詞所辯「純係幫忙調貨」均與事證不符，反
      之，被告自白「從中賺取價差」之事實則與上揭調查證據
      之結果相符，其為賺取差價營利之意圖，已臻明確，而堪
      認定。
（三）辯護意旨雖又辯稱：證人丙○○、乙○○對於被告販賣毒
      品之次數、金額、時間均指證不一，證詞有瑕疵。經查：
      證人乙○○於92年9 月10日警詢時稱「最早是92年3 、4
      月間，最後是92年9 月初」，嗣93年6 月9 日偵查中對交
      易次數除證稱上節之外，復稱「92年9 月被抓至93年4 月
      入獄還有2 次，被告先跟我拿錢，再去跟黃柏仁拿貨」（
      見11463 號偵查卷第150 、151 頁），至於交易金額，則
      是「每次買500 元，有時1000元」（見11463 號偵查卷第
      150 頁），徵諸被告於偵查中亦自承「從92年4 月間開始
      交易，大約至93年3 月間，後來不知何原因，乙○○與黃
      柏仁接觸上，之後他們就彼此交易，沒有透過我了……乙○○說交易7 次差不多」（見11463 號偵查卷第280 、
      281 頁）等語，自白之販賣毒品事實核與證人乙○○於警
      、偵訊所述相符，堪予採信。至於證人乙○○於本院審理
      時改稱交易3 次，應係迴護被告之詞，諉不足採之。證人
      丙○○於偵查證稱：第1 次向被告買安非他命的時間是92
      年10月間，購買的次數約10幾次，購買價格是1 千、2 千
      或3 千元等語，迄本院審理中經檢、辯詰問後仍證稱前詞
      ，證人僅補充：購買的時間太長了，購買的次數應是10來
      次（見本院卷第33頁），是證人證詞一致性極高，尚難認
      定證詞有何瑕疵。又對於最後1 次的交易，證人丙○○於
      偵查中檢察官訊問時具結證稱：93年4 月21日下午5 點20
      分，在我家附近南港路2 段土地公廟前碰到被告，被告說
      缺錢問我要不要安非他命，我身上剛好有現金，就當場拿
      3000元給被告，被告用機車載我去忠孝東路6 段拿安非他
      命，後來有把身上的1 包安非他命給我，被告說數量及價
      值超過3000元，因警察在跟他先放我這邊等語（見1279號
      偵查卷第12、13頁），及於本院審理中檢察官詰問時復證
      稱上情（見本院卷第32至34頁），而證人丙○○於當日下
      午6 時許，在上揭交易地點附近之忠孝東路6 段與向陽路
      口，因持有安非他命1 包經警查獲之事實，復經本院調閱
      臺灣士林地方法院檢察署93年度毒偵字第952 號卷屬實，
      證人丙○○於偵查中並且進一步解釋：「警訊中說被警方
      查獲的毒品是向不知名女子購買的，是因為警詢時被告父
      母都在，我不希望把事情弄的太難看，事實上是跟被告交
      易的」（見1279號偵查卷第10頁），及於本院審理中檢察
      官主詰問時證人復證稱上情，雖證人於辯護人反詰時覆翻
      異證詞，然其翻異之說詞牽強，語詞齟齬，該扣案毒品應
      係向被告購買可採，是被告於93年4 月21日下午5 時20分
      許販賣安非他命予丙○○之事實，亦堪認定。
（四）綜上，事證明確，被告犯行洵堪認定，應依法論科。
二、論罪及科刑
    按安非他命係第2 級毒品，毒品危害防制條例第2 條第2 項
    第2 款定有明文，核被告丁○○所為，係犯同條例第4 條第
    2 項之販賣第2 級毒品罪。又毒品危害防制條例於92年7 月
    9 日經總統號令修正公布，並自公布後6 個月即93年1 月9
    日施行，而本案被告最後販賣安非他命之行為時間係在公布
    之後，是自應適用修正後之法律。又其持有毒品安非他命之
    低度行為為販賣之高度行為所吸收，不另論罪。其先後多次
    販賣毒品犯行，時間緊接，所犯構成要件相同之罪名，顯係
    基於概括犯意反覆為之，應依刑法第56條之規定論以1 罪，
    並加重其刑。又辯護意旨另主張：被告曾於92年9 月13日警
    詢時供稱向黃柏仁購買毒品，因而供出毒品來源，應依毒品
    危害防制條例第17條減刑云云，然查，員警早於92年1 月2
    日、92年6 月20日因訴外人黃隆昇、邱丞逸等人供出向黃柏
    仁購買毒品之情而搜索黃柏仁住處，並扣得黃柏仁販賣毒品
    之證物即毒品安非他命、電子磅秤等物，因此破獲訴外人黃
    柏仁販賣毒品乙案，此業據本院於93年度訴字第228 號黃柏
    仁販賣毒品乙案審明，有該刑事判決影本1 件附卷可資參照
    ，可知，被告不惟對供出毒品來源乙節翻異其詞，且員警破
    獲黃柏仁販賣毒品乙案，亦非因為被告供訴而破獲，是與上
    揭減刑規定不符，併予敘明。爰審酌販賣毒品危害國民健康
    ，且擾亂社會治安，乃普世嚴重之社會問題，被告僅為圖得
    不法利益販賣毒品，犯罪對社會危害甚鉅，惟被告犯罪後業
    曾於偵查中坦承犯行，態度尚非至惡及販賣之對象僅有2 人
    ，且在販賣毒品集團中屬最下游之角色等一切情狀，量處如
    主文所示之刑。
三、沒收
    被告販賣乙○○安非他命7 次，販賣價格有時1000元，有時
    500元，業據上述說明，則以有利於被告之事實認定之（即1
    次以1000元計算，6 次以500 元計算），應認被告販賣安非
    他命予乙○○所得為4000元。至於販賣安非他命予丙○○部
    分，販賣次數有10次左右（以10次認定之），且交易價格分
    別為1000元、2000元、3000元，則以有利於被告之事實認定
    之（即1 次以3000元計算，1 次以2000元計算、8 次以1000
    元計算），應認被告販賣安非他命予丙○○所得為1 萬3 千
    元。據上，被告販賣毒品安非他命所得1 萬7 千元，應依毒
    品危害防制條例第19條1 項之規定諭知沒收，如全部或一部
    不能沒收時，則以其財產抵償之。
四、至起訴意旨另謂被告92年4 、5 月間起至同年10月間某日販
    賣安非他命予丙○○之犯罪事實，查無證據證明，爰不另為
    無罪之諭知。至被告93年4 月21日下午5 時20分許在南港地
    區販賣安非他命予丙○○之犯行，雖未據起訴，惟與起訴部
    分有連續犯裁判上一罪關係，本院自得審判，均併予敘明。
據上論斷，應依刑事訴訟法第299 條第1 項前段，毒品危害防制
條例第4 條第2 項、第19條第1 項，刑法第11條、第56條，判決
如主文。
本案經檢察官侯千姬到庭執行職務
中　　華　　民　　國　　94　　年　　5 　　月　　9 　　日
                  刑事第七庭審判長法  官 王梅英
                                  法  官 劉秉鑫
                                  法  官 王沛雷
以上正本證明與原本無異。
如不服本判決，應於判決送達後10日內，向本院提出上訴狀。
                                  書記官 陳漢朝
中　　華　　民　　國　　94　　年　　5 　　月　　10　　日
附錄本案論罪科刑依據之法條：
毒品危害防制條例第4條第2項
製造、運輸、販賣第二級毒品者，處無期徒刑或 7 年以上有期徒
刑，得併科新臺幣 7 百萬元以下罰金。
